臺灣基隆地方法院民事裁定　
109年度重訴字第70號
原      告  中華郵政股份有限公司

法定代理人  吳宏謀  
訴訟代理人  官朝永律師
被      告  魏富貴  
            魏雨蓉  
            魏雨韜  
            魏富國  
            魏國明  
            張冠晟  
            張萌珏  
上七人共同
訴訟代理人  陳鄭權律師
            楊安騏律師
被      告  林魏寶珠

訴訟代理人  高志明律師
上列當事人間請求損害賠償事件，就本院107年度金重訴字第1號
違反銀行法等案件提起刑事附帶民事訴訟，經本院刑事庭以108
年度重附民字第7號裁定移送而來，本院裁定如下：
    主  文
原告應於本裁定送達後五日內，補繳裁判費新臺幣貳佰參拾貳萬
柒仟壹佰貳拾陸元，逾期不繳，即駁回原告之訴。
    理  由
一、按原告之訴，有起訴不合程式之情形，法院應以裁定駁回之
    ，但其情形可以補正者，審判長應定期間先命補正，民事訴
    訟法第249條第1項第6款定有明文。又提起民事訴訟，應依
    民事訴訟法規定繳納裁判費；以一訴附帶請求其孳息、損害
    賠償、違約金或費用者，不併算其價額，民事訴訟法第77條
    之13、第77條之2第2項分別定有明文，此為必須具備之程式
    。另依刑事訴訟法第487條第1項、第504條第1項及第2項規
    定，因犯罪而受損害之人，於刑事訴訟程序固得附帶提起民
    事訴訟，對於被告及依民法負賠償責任之人，請求回復其損
    害；且該案件經法院以合議裁定移送民事庭時，免納裁判費
    。惟在刑事附帶民事訴訟之當事人，原告須為因犯罪而受損
    害之人，被告則以刑事被告及其他依民法應負賠償責任之人
    為限；此項限制，於該附帶民事訴訟經刑事法院裁定移送同
    院民事庭後，亦有其適用(最高法院80年度台抗字第100號裁
    定要旨參照)。至所謂因犯罪而受損害之人，僅限於起訴之
    犯罪事實侵害個人私權致生損害者；而所稱依民法應負賠償
    責任之人，乃指該刑事案件中依民法規定應負賠償責任之人
    而言，即原告所主張之共同加害人，必以在刑事訴訟程序中
    經認定係共同侵權行為之人，方能對其提起附帶民事訴訟，
    否則自難認為合法(最高法院90年度台抗字第549號、87年度
    台抗字第278號裁定要旨參照)。
二、本件原告於刑事訴訟程序，以魏富貴、魏雨蓉、魏雨韜、魏
    國明、魏富國、林魏寶珠、張冠晟、張萌珏(下稱被告魏富
    貴等8人)與同案被告張美華為配偶及親屬關係(被告魏富貴
    為張美華之配偶，被告魏雨蓉、魏雨韜為張美華之子女，被
    告魏國明、魏富國為被告魏富貴之弟，被告林魏寶珠為被告
    魏富貴之姐，被告張冠晟為被告魏富貴之姪子、被告張萌珏
    為被告魏富貴之姪女)而為共同被告提起本件附帶民事訴訟
    ，主張其等應負民法侵權行為損害賠償責任。本院刑事庭認
    同案被告張美華違反銀行法第125條第1項後段之罪，以107
    年度金重訴字第1號判決認定同案被告張美華有罪，並以108
    年度重附民字第7號裁定將同案被告張美華及前揭附帶民事
    訴訟之被告魏富貴等8人全部移送本院民事庭，惟查：
(一)本件附帶民事訴訟之刑事被告僅有張美華，有上開刑事判決
    在卷可稽(見本院卷第13至224頁)；就被告魏富貴等8人所涉
    嫌幫助同案被告張美華背信、違反銀行法及簡易人壽保險法
    等犯嫌部分，業經臺灣基隆地方檢察署檢察官以107年度偵
    字第116號為不起訴處分，並經臺灣高等檢察署處分駁回再
    議確定，自始未受刑事審判，既非刑事判決之共同被告，亦
    未經刑事判決認定為共同侵權行為人，而不得謂為依民法應
    負賠償責任之人。準此，原告本於民法侵權行為之法律關係
    ，於刑事附帶民事訴訟起訴狀以被告魏富貴等8人列為共同
    被告，對被告魏富貴等8人為連帶損害賠償之請求，本院刑
    事庭並誤將其等部分移送本院民事庭，於法即有未合。
(二)本件原告於108年7月14日提起本件刑事附帶民事訴訟，訴之
    聲明為：「⑴被告張美華、魏富貴、魏雨蓉、魏雨韜、魏國
    明、魏富國、林魏寶珠、張冠晟、張萌珏應連帶給付原告新
    臺幣(下同)286,374,777元，及自刑事附帶民事訴訟起訴狀
    繕本送達之翌日起至清償日止，按週年利率5%計算之利息。
    ⑵願供擔保，請准宣告假執行。」(見本院108年度重附民字
    第7號卷第3至5頁)。被告魏富貴等8人既非同案被告張美華
    所犯銀行法第125條第1項後段之罪之共同侵權行為人，已如
    前述。依上開說明，本不得於刑事訴訟程序提起附帶民事訴
    訟，惟應許原告得繳納裁判費，以補正起訴程式之欠缺。復
    依原告訴之聲明第1項請求被告魏富貴等8人應連帶給付原告
    286,374,777元，及自刑事附帶民事訴訟起訴狀繕本送達之
    翌日起至清償日止，按週年利率5%計算之利息，是依前揭規
    定，上開利息之請求，不併計入訴訟標的之價額，是本件訴
    訟標的金額為286,374,777元，應徵收第一審裁判費2,327,1
    26元，爰限原告於收受本裁定送達後5日內補繳裁判費，逾
    期不繳，即駁回其訴。
三、依民事訴訟法第249條第1項但書，裁定如主文。　　
中　　華　　民　　國　　110 　年　　5 　　月　　18　　日
                  民事庭法　官　徐世禎
以上正本係照原本作成。
本件裁定不得抗告。
中　　華　　民　　國　　110 　年　　5 　　月　　18　　日
                        書記官　張雅婷